【裁判字號】    91,交上易,1287
【裁判日期】    920227
【裁判案由】    過失致死
【裁判全文】
臺灣高等法院台南分院刑事判決            九十一年度交上易字第一二八七號  Ｇ
      上  訴  人  臺灣嘉義地方法院檢察署檢察官
      被      告  甲  ○  ○
右上訴人因被告過失致死案件，不服臺灣嘉義地方法院九十一年度交易字第一二０號
中華民國九十一年九月十二日第一審判決（起訴案號：臺灣嘉義地方法院檢察署九十
一年度偵字第二九八五號），提起上訴，本院判決如左：
      主      文
上訴駁回。
      事      實
一、甲○○於民國九十一年二月二十三日下午四時二十分許，駕駛ＴＮ－九０一七號
    自小客車，沿嘉義縣一六二號縣道自梅山往大林（即由東向西）方向行駛，途經
    該公路十二公里位於大林鎮過溪里之速限時速四十公里並劃有分向限制線之路段
    ，本應注意汽車行駛時，駕駛人應注意車前狀況，隨時採取必要之安全措施及行
    車速度應依標誌或標線之指示，而依當時情形又無不能注意之情事，竟疏未注意
    ，猶駕車以時速約六十公里之速度超速行駛，適有劉建明騎乘腳踏車在該路段同
    向行駛於外側快車道，欲左轉穿越前開道路，亦疏未注意遵守慢車不得侵入快車
    道行駛，並不得在禁止穿越地段穿越道路及轉彎車應讓直行車先行之規定，貿然
    違規左轉，甲○○所駕駛之上開自小貨車閃煞不及，遂撞及劉建明所騎腳踏車，
    致其當場倒地並受有頭部外傷、顱腦損傷之傷害，送醫後終因不治死亡。甲○○
    於本件車禍發生後，在未被有偵查犯罪職權之機關或公務員查知犯人前，向到場
    處理之嘉義縣警察局民雄分局大美派出所警員簡銘志自首，坦承犯行，並接受裁
    判。
二、案經臺灣嘉義地方法院檢察署檢察官據報相驗後自動檢舉偵查起訴。
      理      由
一、訊據被告甲○○對於右揭事實坦承不諱，核與被害人劉建明之妻乙○○○指訴情
    節相符，復有道路交通事故調查報告表一份、現場照片六張附於相驗卷第六頁、
    第十頁至第十二頁可憑。又被害人劉建明因本件車禍受有頭部外傷、顱腦損傷之
    傷害，送醫後終因不治死亡，亦經臺灣嘉義地方法院檢察署檢察官督同檢驗員相
    驗屬實，製有勘驗筆錄、相驗屍體證明書及驗斷書各一份附於相驗卷第十三頁至
    十八頁、第二二頁可資佐證。
二、按汽車行駛時，駕駛人應注意車前狀況，並隨時採取必要之安全措施；行車速度
    依標誌之規定，道路交通安全規則第九十四條第三項、第九十三條第一項第一款
    均有明文。被告甲○○於前揭時、地駕駛汽車自應注意遵守上開規定，且依當時
    情況係晴天、日間自然光線、直路、柏油路面乾燥無缺陷、無障礙物、視距良好
    、速限為時速四十公里，並無不能注意之情事，有前開道路交通事故調查報告表
    可考，被告於其已見被害人劉建明腳踏車在前行駛之狀況，且在應注意能注意之
    情形下，竟疏於注意，減速並隨時採取必要之安全措施，反貿然以時速約六十公
    里之速度超速行進（已據被告於警訊中所是承，見相字卷三頁反面），因而於被
    害人之腳踏車左轉時，閃煞不及，致肇本件車禍，其有過失甚為灼然。雖被害人
    騎乘腳踏車同向行駛於外側快車道，欲左轉穿越前開道路，亦疏未注意遵守慢車
    不得侵入快車道行駛、不得在禁止穿越地段穿越道路，及轉彎車應讓直行車先行
    之規定，貿然違規左轉，亦有過失責任，且為主要之肇事因素，然仍無解於被告
    過失之責。本件車禍責任經送臺灣省嘉雲區車輛行車事故鑑定委員會鑑定結果，
    同認為：「一、劉建明騎乘腳踏車行經分向限制路段，左轉彎車未暫停讓直行車
    先行，為肇事主因；二、甲○○駕駛自小貨車酒後嚴重超速行駛，為肇事次因。
    」再經本院將本件函請台灣省車輛行車事故覆議鑑定委員會覆議被告甲○○及被
    害人之肇事責任結果，亦同意照原鑑定意見，分別有臺灣省嘉雲區車輛行車事故
    鑑定委員會九十一年八月五日嘉鑑字第九一○八０七號函附之鑑定意見書及台灣
    省車輛行車事故覆議鑑定委員會九十二年一月二十四日府覆議字第九一二九０三
    號函各一件附卷可稽（原審卷二二至二四頁、本院卷四七頁）。而被害人劉建明
    係因本件車禍死亡，是被告甲○○之過失行為與被害人之死亡結果間，顯具有相
    當因果關係。本件事證明確，被告犯行洵堪認定。
三、告訴人乙○○○雖主張：被害人騎腳踏車至舊房子的巷口，注意到兩方沒有來車
    接近，才左轉要進入對面巷道；而該肇事路段之大馬路，是新建之道路，非常寬
    闊，而且筆直，視線良好，在一百公尺以外，就可看清車前整條道路之狀況，亦
    可察覺同向之機車、腳踏車之動向，因此肇事之被告純因酒後導致反應遲純，又
    因超速，加上未注意車前狀況，才導致未能儘速查覺被害人在穿越道路，剎車不
    及，方向盤未能向右偏，始發生不幸之碰撞，應為肇事主因云云。然查被告之過
    失責任，已如前述，而按道路交通安全規則第一百十四條第二款規定：「汽車駕
    駛人飲酒後其吐氣所含酒精成份超過每公升○．二五毫克以上者，不得駕車。」
    故汽車駕駛人於肇事後，為警查獲所進行呼氣酒精濃度測試，其測定值未達每公
    升○．二五毫克以上者，即難謂係酒醉駕車。本件被告肇事後經警所進行呼氣酒
    精濃度測試，其測定值僅為每公升○．一七毫克，有被告之酒精濃度測試單附相
    驗卷第六頁可稽，足見被告尚未達酒醉不能安全駕車之程度，復無其他積極證據
    足以證明被告已達酒醉駕車，自難依道路交通管理處罰條例第八十六條第一項「
    汽車駕駛人，無駕駛執照駕車、酒醉駕車、吸食毒品或迷幻藥駕車、行駛人行道
    或行經行人穿越道不依規定讓行人優先通行，因而致人受傷或死亡，依法應負刑
    事責任者，加重其刑至二分之一。」之規定加重其刑。另本件肇事路段寬闊筆直
    ，視線良好，在一百公尺以外，就可看清車前整條道路之狀況，為被害人劉建明
    之妻乙○○○所是認，復有乙○○○所提出之現場道路照片附本院卷可稽（本院
    卷第三八至四四頁），則被害人亦得清楚看見一百公尺以外之被告所駕車輛行駛
    情形，則其騎乘腳踏車同向行駛於外側快車道，欲左轉穿越前開道路，竟疏未注
    意遵守慢車不得侵入快車道行駛及不得在禁止穿越地段穿越道路及轉彎車應讓直
    行車先行之規定，貿然違規左轉，亦有過失責任，且為主要之肇事因素，要可確
    認。告訴人此項主張，並無可採。告訴人聲請勘驗現場云云，然查本件事證已明
    ，且已經到場警員製作道路交通事故調查報告表現場圖在卷可稽，復有現場拍照
    之照片存卷可查，由該證物足資明瞭被告及被害人之過失責任，核無再勘驗現場
    之必要。
四、核被告甲○○所為，係犯刑法第二百七十六條第一項之過失致人於死罪。被告肇
    事後，於其犯行未被發覺前，向到場處理之警員自首而接受裁判，業經案發後親
    至現場處理之嘉義縣警察局民雄分局大美派出所警員簡銘志到庭證述屬實（原審
    卷十四頁），應依刑法第六十二條前段規定減輕其刑。
五、原審以被告甲○○罪證明確，因予適用刑事訴訟法第二百九十九條第一項前段，
    刑法第二百七十六條第一項、第六十二條前段、第四十一條第一項，罰金罰鍰提
    高標準條例第一條前段、第二條，審酌被告所應負之過失責任，及被害人於車禍
    之發生亦有過失，且為主要之肇事原因，被告肇事後，被害人家屬已領取強制責
    任險賠償金新臺幣一百四十萬元，未達成民事和解，坦承犯行，肇事後態度良好
    等一切情狀，量處被告有期徒刑陸月，並諭知易科罰金之折算標準。本院經核原
    判決認事用法俱無不合，量刑亦稱妥適。檢察官上訴意旨以被告應依法加重其刑
    ，指摘原判決不當，並無可取，為無理由，應予駁回。又被告雖請求宣告緩刑云
    云。然查被告駕車肇事，未重視人之生命價值，蔑視交通法規，危害性非輕，又
    未與被害人家屬成立和解，難認無再犯之虞，自不宜宣告緩刑。
據上論結，應依刑事訴訟法第三百六十八條，判決如主文。
本案經檢察官吳忠賢到庭執行職務。
中    華    民    國      九十二      年      二      月      廿七      日
                                  臺灣高等法院臺南分院刑事第六庭
                                      審判長法官  楊    明    章
                                            法官  顏    基    典
                                            法官  高    明    發
右正本證明與原本無異。
不得上訴。
                                      法院書記官  李    梅    菊
中    華    民    國      九十二      年      三      月      四        日
附錄本案論罪科刑法條：
刑法第二百七十六條第一項：因過失致人於死者，處二年以下有期徒刑、拘役或二千
                          元以下罰金。


司法院資訊處製作；財團法人民間司法改革基金會備份。
